【裁判字號】    98,上訴,483
【裁判日期】    980407
【裁判案由】    違反毒品危害防制條例
【裁判全文】
臺灣高等法院臺中分院刑事判決         98年度上訴字第483號
上  訴  人
即  被  告  甲○○
上列上訴人因違反毒品危害防制條例案件，不服臺灣彰化地方法
院97年度訴字第3388號中華民國98年1月5日第一審判決（起訴案
號：臺灣彰化地方法院檢察署97年度毒偵字第4359號），提起上
訴，本院判決如下：
    主  文
上訴駁回。
    事  實
一、甲○○前於民國（下同）89年間，因施用毒品案件經台灣彰
    化地方法院以89年度毒聲字第3041號裁定送觀察、勒戒，後
    因認有繼續施用毒品之傾向，復經台灣彰化地方法院以89年
    度毒聲字第4170號裁定送戒治處所施以強制戒治，於90年8
    月31日執行完畢釋放，並由臺灣彰化地方法院檢察署檢察官
    以90年度戒毒偵字第1393號為不起訴處分確定。又於95年間
    ，因施用第一、二級毒品案件，經台灣彰化地方法院以95年
    度訴字第265號刑事判決分別判處有期徒刑8月、4月，應執
    行有期徒刑10月，上訴後，經本院以95年度上訴字第2002號
    刑事判決駁回上訴確定，經送監執行，嗣經本院以96年度聲
    減字第591號刑事裁定分別減刑為有期徒刑4月、2月，應執
    行有期徒刑5月確定，並於96年7月日16日縮刑期滿執行完畢
    。又於96年間，因施用第一、二級毒品案件，經台灣彰化地
    方法院以96年度訴字第206號刑事判決分別判處有期徒刑9月
    、5月，應執行有期徒刑1年，上訴後，經本院以96年度上訴
    字第1390號刑事判決駁回上訴確定，嗣經本院以97年聲減字
    第63號刑事裁定分別減刑為有期徒刑4月又15日、2月又15日
    ，應執行有期徒刑6月確定。上開分別確定之數罪，嗣經本
    院以97年度聲字第881號刑事裁定定其應執行刑為有期徒刑
    11月，如易科罰金，以銀元300元即新臺幣900元折算1日確
    定，並於97年8月18日易科罰金執行完畢。詎其仍不知悔改
    ，基於施用第二級毒品甲基安非他命之犯意，於97年10月7
    日晚上5～6時許，在其位於彰化縣永靖鄉○○路○段190號住
    所處，以將第二級毒品甲基安非他命置於鋁箔紙上燒烤吸食
    氣體方式，施用第二級毒品甲基安非他命1次。另基於施用
    第一級毒品海洛因之犯意，於前揭施用第二級毒品甲基安非
    他命後之某時點，在上址住處，以將海洛因摻入香菸後點燃
    吸食氣體之方式，施用第一級毒品海洛因1次。嗣為警查獲
    ，始知悉上情。
二、案經彰化縣警察局田中分局報請臺灣彰化地方法院檢察署檢
    察官偵查起訴。
    理  由
一、上訴人即被告甲○○（下稱被告）未於本院審判期日到庭，
    惟上揭施事實，業據被告於原審坦承不諱，且其於97年10月
    9日為警查獲時所採取之尿液，經送鑑驗結果，確呈嗎啡、
    甲基安非他命陽性反應，此有彰化縣警察局田中分局委託檢
    驗尿液代號與真實姓名對照認證單及詮昕科技股份有限公司
    97年10月20日所出具之濫用藥物尿液檢驗報告各1紙附卷可
    稽，應認被告之自白應與事實相符，洵堪採信。又按毒品危
    害防制條例於92年7月9日修正公布，自93年1月9日施行，其
    中第20條、第23條將施用毒品之刑事處遇程序，區分為「初
    犯」及「5年內再犯」、「5年後再犯」。依其立法理由之說
    明：「初犯」，經觀察、勒戒或強制戒治後，應為不起訴處
    分或不付審理之裁定；經觀察、勒戒或強制戒治執行完畢釋
    放後，「5年內再犯」者，因其再犯率甚高，原實施之觀察
    、勒戒及強制戒治既已無法收其實效，爰依法追訴或裁定交
    付審理。至於經觀察、勒戒或強制戒治執行完畢釋放後，「
    5年後再犯」者，前所實施之觀察、勒戒或強制戒治已足以
    遮斷其施用毒品之毒癮，為期自新及協助其斷除毒癮，仍適
    用「初犯」規定，先經觀察、勒戒或強制戒治之程序。從而
    依修正後之規定，僅限於「初犯」及「5年後再犯」2種情形
    ，始應先經觀察、勒戒或強制戒治程序。倘被告於5年內已
    再犯，經依法追訴處罰，縱其第3次（或第3次以上）再度施
    用毒品之時間，在初犯經觀察、勒戒或強制戒治執行完畢釋
    放5年以後，已不合於「5年後再犯」之規定，且因已於「5
    年內再犯」，顯見其再犯率甚高，原實施觀察、勒戒或強制
    戒治，已無法收其實效，即應依該條例第10條處罰（最高法
    院95年度第7次刑事庭會議決議）。本件被告有事實欄所載
    因施用毒品案件，經送觀察、勒戒及強制戒治，有臺灣高等
    法院被告前案紀錄表及臺灣彰化地方法院檢察署刑案資料查
    註紀錄表各1份在卷足憑，而被告本件施用第一、二級毒品
    之犯行，雖係在前次強制戒治執行完畢5年後所犯，惟被告
    於上開強制戒治執行完畢5年內，曾因施用毒品案件經法院
    宣示判決並確定，已詳述如前，顯見其並非於強制戒治執行
    完畢後5年內均無任何施用毒品之犯行，則依前揭決議，被
    告所為本件施用第一、二級毒品之犯行，已無「初犯」規定
    之適用，自毋須再重新施予觀察、勒戒或強制戒治之處遇程
    序，而應依毒品危害防制條例第23條第2項規定，直接訴追
    處罰。綜上所述，本件犯罪事證已臻明確，被告前開犯行確
    堪認定，應予依法論科。
二、核被告所為，係犯毒品危害防制條例第10條第1項之施用第
    一級毒品罪及同條第2項之施用第二級毒品罪。被告為施用
    毒品而持有第一、二級毒品，其持有之低度行為均應為施用
    之高度行為所吸收，均不另論罪。又其所犯上開2 罪，犯意
    各別，行為互殊，且犯罪構成要件亦不同，應予分論併罰。
    被告有事實欄所示之確定判決及有期徒刑之執行完畢，有臺
    灣彰化地方法院檢察署刑案資料查註紀錄表及臺灣高等法院
    被告前案紀錄表各1份附卷可稽，被告於受有期徒刑之執行
    完畢後，5年內再犯有期徒刑以上之罪，為累犯，應依刑法
    第47條第1項之規定加重其刑。原審依據上述理由，適用毒
    品危害防制條例第10條第1項、第2項，刑法第11條前段、第
    47條第1項、第51條第5款，並審酌被告前有施用毒品之不良
    素行，歷經強制戒治及有期徒刑之執行程序後，仍未能徹底
    戒絕毒品，顯見其意志不堅，惟念其施用毒品乃自戕一己之
    身體健康，尚未危害他人，且犯後坦承犯行，暨其施用毒品
    之犯罪動機、目的、手段及其智識程度、生活狀況等一切情
    狀，分別量處被告施用第一級毒品罪處有期徒刑10月，施用
    第二級毒品罪處有期徒刑6月之刑，並定其應執行之刑為有
    期徒刑1年2月。核其認事用法俱無不當，量刑亦稱允洽，被
    告猶狀陳詞：伊於警察前往住處搜索時即交出毒品，誠實之
    下仍被判重刑云云指摘原判決量刑過重而提起上訴，惟被告
    係於警方採集其尿液送驗後，始查覺其施用毒品之犯行，卷
    證資料並無搜索查扣毒品之情事，被告之上訴非有理由，應
    駁回其上訴。
三、被告經合法傳喚未到庭，雖於本案辯論終結後，具狀陳稱：
    因伊妻罹患重度精神疾病，每天都要到醫院陪伊妻，無法到
    庭云云，惟照顧家中病患，非不得委由其他親友代勞，被告
    所陳不能認為有正當理由得以不到庭，爰不待其陳述逕行判
    決。
據上論斷，應依刑事訴訟法第371條、第368條，判決如主文。
本案經檢察官乙○○到庭執行職務。
中    華    民    國    98    年    4     月    7     日
            刑事第七庭   審判長法  官 林  榮  龍
                               法  官 鄭  永  玉
                               法  官 江  錫  麟
以上正本證明與原本無異。
施用第一級毒品部分得上訴。
施用第二級毒品部分不得上訴。
如不服本判決應於收受送達後十日內向本院提出上訴書狀，其未
敘述上訴理由者，並得於提起上訴後十日內向本院補提理由書（
均須按他造當事人之人數附繕本）「切勿逕送上級法院」。
                               書記官 鄧  智  惠
中    華    民    國    98    年    4     月    7     日
附錄本案論罪科刑法條：
毒品危害防制條例第10條：
  施用第一級毒品者，處6月以上5年以下有期徒刑。
  施用第二級毒品者，處3年以下有期徒刑。


司法院資訊處製作；財團法人民間司法改革基金會備份。
